臺灣嘉義地方法院刑事判決
111年度簡上字第21號
上  訴  人  
即  被  告  謝汯凱







上列上訴人因詐欺案件，不服本院中華民國111年1月18日110年
度嘉簡字第1049號第一審刑事簡易判決（聲請簡易判決處刑案號
：110年度偵緝字第321號），提起上訴，本院管轄之第二審合議
庭判決如下：
    主      文
上訴駁回。
    事實及理由
一、犯罪事實
    謝汯凱因在網路上佯稱販售手機詐騙，而有使用金融帳戶收
    取詐騙款項之需求，為獲取他人金融帳戶供自己收取詐騙款
    項之用，竟意圖為自己不法所有，基於詐欺得利之犯意，於
    民國109年12月24日凌晨2時44分許，撥打微信通訊軟體電話
    向趙○○訛稱「我的帳戶不能使用但我要收錢，錢都是合法、
    安全的，是否可以提供金融帳戶幫我收錢，之後再把錢領出
    來給我」等語，致趙○○陷於錯誤，將其申辦之彰化商業銀行
    股份有限公司帳號00000000000000號帳戶（下稱本案帳戶）
    提供予謝汯凱使用，因而詐得使用本案帳戶之不法利益。嗣
    謝汯凱即指示誤信其真有販售手機而欲付款購買手機之高○○
    （委託友人周○○匯款）、范○○，分別將款項匯入本案帳戶，
    然趙○○未及將款項領出交予謝汯凱，本案帳戶即遭警示凍結
    （謝汯凱詐騙高○○、范○○所涉詐欺犯嫌，另案偵辦中）。
二、證據能力
　　刑事訴訟法第159條之5規定，被告以外之人於審判外之陳述
    ，雖不符前4條之規定，而經當事人於審判程序同意作為證
    據，法院審酌該言詞陳述或書面陳述作成時之情況，認為
    適當者，亦得為證據。當事人、代理人或辯護人於法院調查
    證據時，知有第159條第1項不得為證據之情形，而未於言詞
    辯論終結前聲明異議者，視為有前項之同意。本判決以下所
    引用之傳聞證據，檢察官及被告謝汯凱於審判程序中均同意
    作為證據使用，或知有傳聞證據之情形而未於言詞辯論終結
    前聲明異議，本院審酌該等證據作成時之情況，並無違法取
    證之情形，又與本案有關聯性，認為以之作為證據應屬適當
    ，均具有證據能力。
三、認定犯罪事實所憑之證據及理由
　㈠訊據被告固於偵查中坦認犯行（偵緝321卷第21頁至第23頁）
    ，惟於審理時翻異前詞改辯稱「我沒有騙取本案帳戶，我是
    向告訴人趙○○借用，原審判決內容與事實不符」等語(簡上
    卷第68頁、第119頁)。
　㈡被告指示證人高○○及范○○分別匯款至彰銀帳戶，彰銀帳戶其
    後因而被列為警示帳戶等情，業據告訴人指訴（偵卷第9頁
    至第11頁、偵卷第135頁至第137頁）及證人周○○（偵卷第13
    5頁至第137頁）、范○○（偵卷第145頁至第149頁）證述明確
    ，並有告訴人之內政部警政署反詐騙諮詢專線紀錄表、高雄
    市政府警察局三民第二分局覺民派出所受理刑事案件報案三
    聯單、受理各類案件紀錄表、受理詐騙帳戶通報警示簡便格
    式表（偵卷第17頁、第43頁至第45頁、第99頁）、本案帳戶
    存摺封面影本、交易明細、對話紀錄截圖（偵卷第19頁至第
    40頁）、彰化商業銀行路竹分行110年3月22日彰路字第1100
    041號函附本案帳戶客戶基本資料、歷史交易明細（偵卷第1
    03頁至第107頁）、中華郵政股份有限公司110年3月24日儲
    字第1100073883號函附范○○之客戶基本資料、歷史交易明細
    （偵卷第111頁至第115頁）、國泰世華商業銀行存匯作業管
    理部110年3月24日國世存匯作業字第1100039469號函附周○○
    之客戶基本資料、歷史交易明細（偵卷第119頁至第123頁）
    可佐，此部分事實首堪認定為真。
　㈢就告訴人交付本案帳戶予被告使用之緣由，業據其於警詢時
    證述：我在109年12月24日2時44分許，接獲被告詢問有無金
    融帳戶可以借用，被告表示要收錢但是沒有帳戶可以使用很
    不方便，並向我保證絕對合法沒有問題，因此我將本案帳戶
    借給被告使用。後來確實有3筆款項匯到本案帳戶，但我是
    要去領錢時才發現本案帳戶被列警示帳戶等語（偵卷第9頁
    至第11頁）；偵查中證述：被告跟我說自己的帳戶有問題但
    是要收錢，因此請我提供帳戶幫他收錢後再領出來交給被告
    ，被告有跟我說錢都是安全的，我因此同意本案帳戶給被告
    使用。後來匯入3筆款項我沒有領出來。我是要領自己的錢
    時才發現本案帳戶有問題等語（偵卷第135頁至第137頁）；
    審理時證述：被告跟我說他的提款卡無法使用，詢問我有無
    帳戶可以供被告使用，我有提供本案帳戶給被告。後來有別
    人的錢進入本案帳戶，但我是要領自己的錢時發現本案帳戶
    被列為警示帳戶等語(簡上卷第113頁至第114頁)，勾稽比對
    告訴人歷次證述內容並無任何反覆或前後矛盾之瑕疵可指，
    應屬平實可信，且與被告於偵查中自白「我向告訴人表示要
    使用他的金融帳戶收錢且有說要收的錢都是安全、合法的。
    後來我因佯稱販賣手機，高○○及范○○有分別匯款至本案帳戶
    ，因此導致本案帳戶被警示而無法使用」等語(偵緝卷第21
    頁至第23頁)互核相符，此部分事實亦同堪認定。被告審理
    時所為辯解，顯係事後卸責之詞，不足採憑。
　㈣綜上所述，本案事證明確，被告犯行堪以認定，應依法論罪
    科刑。
四、論罪科刑及維持原判決之理由　　
  ㈠原審以被告上開犯行事證明確，且論及被告對告訴人施用詐
    術後，告訴人既已受騙將本案帳戶告知被告，被告甚又將本
    案帳戶告知證人高○○及范○○供其等匯入詐騙款項，已取得使
    用本案帳戶之不法利益而屬既遂，並敘明聲請簡易判決處刑
    意旨認被告所為係屬未遂，容有誤會，因而論以刑法第339
    條第2項之詐欺得利罪，於認事用法上均無違誤；另原審考
    量被告前已有數次詐欺犯罪科刑紀錄，素行非佳，且正值青
    年，不思透過付出自身勞力或技藝，以正當途徑賺取財物，
    竟為一己之私，即恣意為本案犯行，法治觀念極其淡薄，所
    為應予非難，犯後業已坦承犯行，態度尚可，然迄未與告訴
    人和解，賠償告訴人所受之損失，並考量被告犯罪之動機、
    目的、手段，及其自述國中畢業之智識程度、從事自由業、
    勉持之經濟狀況等一切情狀，於法定刑度內量處拘役30日，
    並諭知易科罰金之折算標準，量刑亦屬適當，應予維持。
　㈡被告猶執前詞提起上訴否認犯罪，業經本院指駁如前，其上
    訴請求撤銷改判無罪，為無理由，應予駁回。 
　㈢至公訴檢察官於論告時稱「被告係以微信通訊軟體騙取本案
    帳戶，應論加重詐欺取財罪」等語，固非無見，惟刑法第33
    9條之4第1項第3款之立法理由已敘明「考量現今以電信、網
    路等傳播方式，同時或長期對社會不特定多數之公眾發送訊
    息施以詐術，往往造成廣大民眾受騙，此一不特定、多數性
    詐欺行為類型，其侵害社會程度及影響層面均較普通詐欺行
    為嚴重，有加重處罰之必要，爰定為第3款之加重處罰事由
    。」是刑法第339條之4第1項第3款之加重詐欺罪，須以對不
    特定多數之公眾散布詐欺訊息為要件。行為人雖利用廣播電
    視、電子通訊、網際網路或其他媒體等傳播工具犯罪，倘未
    向公眾散布詐欺訊息，而係針對特定個人發送詐欺訊息，僅
    屬普通詐欺罪範疇（最高法院107年度台上字第907號判決意
    旨參照）。本件被告雖係以微信通訊軟體中之電話功能對告
    訴人施以詐術，然此詐騙手法仍為一對一之通訊手段而非對
    公眾散布，自與加重詐欺罪之要件不符，公訴意旨尚有未洽
    ，一併指明。
五、綜上，原審判決並無不當及違法，被告之上訴為無理由，應
    予駁回。
據上論斷，應依刑事訴訟法第455條之1第1項、第3項、第368條
、第373條，判決如主文。
本案經檢察官張建強聲請以簡易判決處刑，上訴後由檢察官楊麒
嘉到庭執行職務。
中　　華　　民　　國　　111 　年　　 3　　月　　29　　日
                  刑事第八庭  審判長法  官  謝其達
　　　　　　　　　　　　　　　　　　法  官  鄭諺霓
　　　　　　　　　　　　　　　　　　法  官  盧伯璋　　
上列正本證明與原本無異。
本件不得上訴。　　　　　　　　　　　　　　　　　　
中　　華　　民　　國　　111 　年　　3 　　月　　29　　日
                                    書記官  曹瓊文